【裁判字號】    96,易,1531
【裁判日期】    970108
【裁判案由】    違反毒品危害防制條例
【裁判全文】
臺灣彰化地方法院刑事判決              96年度易字第1531號
公  訴  人  臺灣彰化地方法院檢察署檢察官
被      告  甲○○
上列被告因違反毒品危害防制條例案件，經檢察官提起公訴（96
年度毒偵字第4325號），本院判決如下：
    主  文
甲○○施用第二級毒品，累犯，處有期徒刑捌月。
    犯罪事實
一、甲○○前於民國91年間，因施用毒品案件，經本院以91年度
    毒聲字第164 號裁定送觀察、勒戒後，因評定認無繼續施用
    毒品之傾向，於91年2 月1 日執行完畢釋放，並由臺灣彰化
    地方法院檢察署檢察官以91年度毒偵字第171 號為不起訴處
    分確定。又於上開觀察、勒戒執行完畢釋放後5 年內之94年
    間，因施用毒品案件，經本院以94年度易字第525 號判決判
    處有期徒刑8 月確定；另因詐欺、違反商業會計法案件，經
    本院、臺灣臺中地方法院分別以95年度易字第340 號、96年
    度簡字第15號判決判處有期徒刑4 月、3 月確定，上開施用
    毒品、詐欺、違反商業會計法3 罪經定應執行刑為有期徒刑
    1 年，並經減刑及折抵刑期，甫於95年12月14日執行完畢。
    仍不知警惕，基於施用第二級毒品甲基安非他命之犯意，於
    96 年7月11日上午11時1 分為警採尿往前回溯96小時內之某
    時（不含為警查獲至採尿期間），在臺灣地區境內某不詳地
    點，以不詳方式，施用第二級毒品甲基安非他命1 次。嗣於
    96年7 月11日上午10時30分許，為警辦理列管毒品人口定期
    調驗業務時，採集其尿液送驗，結果呈甲基安非他命陽性反
    應，查悉上情。
二、案經彰化縣警察局彰化分局報告臺灣彰化地方法院檢察署檢
    察官偵查起訴。
    理  由
壹、程序部分
一、按毒品危害防制條例就施用毒品者，僅限於「初犯」及「5
    年後再犯」二種情形，始應先經觀察、勒戒或強制戒治程序
    。倘被告於5 年內已再犯，經依法追訴處罰，縱其第3 次（
    或第3 次以上）再度施用毒品之時間，在初犯經觀察、勒戒
    或強制戒治執行完畢釋放5 年以後，已不合於「5 年後再犯
    」之規定，且因已於「5 年內再犯」，顯見其再犯率甚高，
    原實施觀察、勒戒或強制戒治，已無法收其實效，即應依毒
    品危害防制條例第10條處罰（參照最高法院95年度第7 次刑
    事庭會議意旨）。本件被告前於91年間，因施用毒品案件，
    經本院以91年度毒聲字第164 號裁定送觀察、勒戒後，因評
    定認無繼續施用毒品之傾向，於91年2 月1 日執行完畢釋放
    ，並由臺灣彰化地方法院檢察署檢察官以91年度毒偵字第
    171 號為不起訴處分確定。又於上開觀察、勒戒執行完畢釋
    放後5 年內之94年間，因施用毒品案件，經本院以94年度易
    字第525 號判決判處有期徒刑8 月確定等情，有上開不起訴
    處分書及判決、臺灣高等法院被告前案紀錄表、臺灣高等法
    院在監在押全國紀錄表在卷可憑，是被告曾於觀察、勒戒執
    行完畢釋放後，5 年內再犯毒品危害防制條例第10條之罪，
    並經法院判處罪刑確定，復為本件施用第二級毒品犯行經警
    查獲，依上開說明，自與前揭條例第20條第3 項之規定僅得
    適用於「5 年後再犯」之情形不合，本件公訴人逕行起訴，
    並無不合。
二、按被告以外之人於審判外之言詞或書面陳述，除法律有規定
    者外，不得作為證據，刑事訴訟法第159 條第1 項固定有明
    文，惟被告以外之人於審判外之陳述，雖不符合同法第159
    條之1 至第159 條之4 規定，但經當事人於審判程序同意作
    為證據，法院審酌該言詞陳述或書面陳述作成時之情況，認
    為適當者，亦得為證據，當事人、代理人或辯護人於法院調
    查證據時，知有第159 條第1 項不得為證據之情形，而未於
    言詞辯論終結前聲明異議者，視為有前項之同意，此觀同法
    第159 條之5 規定即明。查本判決後開引用各該被告以外之
    人於審判外之陳述（包含書面陳述），皆屬傳聞證據，惟當
    事人雖知上開證據資料為傳聞證據，但於本院準備程序及審
    判期日中均表示同意或無意見而不予爭執，且迄至言詞辯論
    終結前亦未再聲明異議，本院審酌上開證據資料製作時之情
    況，尚無違法不當及證明力明顯過低之瑕疵，亦認為以之作
    為證據應屬適當，揆諸前開說明，爰逕依刑事訴訟法第159
    條之5 規定，認前揭證據資料均例外有證據能力，合先敘明
    。
貳、實體部分
一、訊據被告甲○○矢口否認有何施用第二級毒品犯行，辯稱：
    伊未施用甲基安非他命，應係於採尿前之96年7 月10日服用
    在臺南新營某藥房購買之斯斯感冒膠囊2 粒及不詳感冒糖漿
    2 瓶，方致驗尿結果呈現甲基安非他命陽性反應云云。經查
    ：
（一）被告於96年7 月11日上午11時1 分許為警所採集之尿液，
      經檢驗結果呈現甲基安非他命陽性反應，檢出濃度為安非
      他命213ng/ml、甲基安非他命529ng/ml，有應受尿液採驗
      人尿液檢體採集送驗紀錄表、詮昕科技股份有限公司濫用
      藥物尿液檢驗報告（均見警卷）各乙紙附卷可稽。並參酌
      ：
   1. 目前常用檢驗尿液中是否含有毒品反應之方法，有免疫學
      分析法和層析法2 類；尿液初步檢驗係採用免疫學分析法
      ，由於該分析法對結構類似之成分，亦可能產生反應，故
      初步檢驗呈陽性反應者，需採用另一種不同分析原理之檢
      驗方法進行確認；大部分地方衛生單位所採用之另一種方
      法為Toxi-Lab分析法（屬薄層分析法），經行政院衛生署
      認可之檢驗機構則採用氣相層析質譜儀（GC/MS） 分析法
      。以氣相層析質譜儀分析法進行確認者，均不致產生偽陽
      性反應，有行政院衛生署管制藥品管理局92年6 月20日管
      檢字第0920004713號函在卷可按。本件被告之尿液既係經
      鑑定機關以酵素免疫分析法初步檢驗，並利用氣相層析質
      譜儀進行確認檢驗，顯已排除被告因服用藥物導致尿液測
      試呈偽陽性之可能。
   2. 吸食甲基安非他命經由代謝會產生少量安非他命，而吸食
      安非他命經由代謝不會再產生甲基安非他命，所以由尿中
      甲基安非他命及安非他命濃度變化可粗估為：尿中檢出安
      非他命且濃度低（濃度至少高於200ng/ml）、甲基安非他
      命且濃度高（濃度至少高於500ng/ml）時，可能吸食之毒
      品種類為甲基安非他命，此有財團法人私立高雄醫學大學
      附設中和紀念醫院93年11月29日高醫附秘字第0930003384
      號函及附件在卷可憑（見本院卷）。本件被告尿液經檢驗
      檢出濃度為安非他命213ng/ml、甲基安非他命529ng/ml，
      顯可認定其所施用之毒品種類為甲基安非他命。
（二）安非他命、甲基安非他命無醫療用途，該等成分均為國內
      禁用之第二級毒品，經行政院衛生署核准之市售成藥及處
      方藥，均不含安非他命、甲基安非他命成分；又查依行政
      院衛生署藥品許可證資料，「斯斯感冒膠囊」含有可待因
      、Methylephedrine 等成分，不含安非他命、甲基安非他
      命或可代謝成安非他命、甲基安非他命之成分，而Methyl
      ephedrine 成分服用後，其尿液以免疫學分析法進行初步
      檢驗，或有可能造成安非他命類陽性反應，但以地方衛生
      單位必須併用之另一種不同原理之檢驗方法（即Toxi-Lab
      ，屬薄層層析法）進行檢驗，或以氣相層析質譜儀進行確
      認，均不致造成安非他命及甲基安非他命陽性或偽陽性反
      應，故服用上述成藥後，其尿液均不致檢出安非他命類陽
      性反應，此有行政院衛生署管制藥品管理局92年8 月21日
      管檢字第0920006729號函、92年7 月15日管檢字第092000
      5494號函在卷可稽（均見本院卷），故被告服用斯斯感冒
      膠囊或某市售治療咳嗽及流鼻水之感冒糖漿後，其尿液不
      致檢出甲基安非他命陽性反應。況被告於本院審理時，僅
      陳稱其係在台南新營某藥房購買上開藥水及膠囊，無法說
      明該藥房所在位置，亦未提出其他配藥之證物（如包裝、
      仿單、處方箋等）以供調查，可見被告上開辯解，應屬臨
      訟杜撰之詞；縱認被告所辯屬實，該感冒成藥既係其自西
      藥房取得之市售成藥，自不可能含有安非他命及甲基安非
      他命等毒品成分，所辯顯不足採。
（三）毒品施用後於尿液中可檢出之時間，受施用劑量及頻率、
      施用方式、飲水量之多寡、個人體質及其代謝情況等因素
      影響，因個案而異。一般可檢出之時間為安非他命1 至4
      天、甲基安非他命1 至5 天，亦經行政院衛生署管制藥品
      管理局以92年3 月10日管檢字第0920001495號函示在案（
      見本院卷）。本件被告尿液中檢驗出安非他命及甲基安非
      他命，已如前述，洵堪認定其係在96年7 月11日上午11時
      1 分為警採尿往前回溯4 日內即96小時內之某時（不含為
      警查獲至採尿期間）有施用甲基安非他命之行為。
（四）綜上，本件事證已臻明確，被告犯行堪以認定，應依法論
      科。
二、按甲基安非他命為毒品危害防制條例第2 條第2 項第2 款所
    規定之第二級毒品，被告施用甲基安非他命之行為，核係犯
    毒品危害防制條例第10條第2 項施用第二級毒品罪。被告為
    供施用而持有該毒品之低度行為，應為施用之高度行為所吸
    收，不另論罪。被告前因施用毒品、詐欺案件，經本院分別
    以94年度易字第525 號、95年度易字第340 號判決判處有期
    徒刑8 月、4 月確定；又因違反商業會計法案件，經臺灣臺
    中地方法院以96年度簡字第15號判決判處有期徒刑3 月確定
    ，上開3 罪經定應執行刑為有期徒刑1 年，並經減刑及折抵
    刑期，甫於95年12月14日執行完畢，有臺灣高等法院被告前
    案紀錄表可稽，被告於有期徒刑執行完畢5 年內又故意再犯
    本案之罪，為累犯，應依刑法第47條第1 項規定，加重其刑
    。爰審酌被告曾因施用毒品經送觀察、勒戒，仍未知警惕，
    又再犯本案之罪，足見其雖經觀察、勒戒之治療程序，仍未
    徹底戒除惡習遠離毒害，顯未能善體國家設置觀察、勒戒機
    構，協助毒品施用者戒除毒害之良法美意，且犯後矢口否認
    犯行，無絲毫悔意，犯後態度不佳，惟施用毒品本質上係戕
    害自身健康之行為，尚未嚴重破壞社會秩序或侵害他人權益
    ，及本件施用甲基安非他命之次數僅1 次，暨其犯罪之動機
    、目的、所生危害等一切情狀，量處如主文所示之刑，以示
    懲儆。又本件被告犯罪時間非在96年4 月24日以前，不符合
    中華民國九十六年罪犯減刑條例之減刑條件，尚無從依上開
    條例減刑，附此敘明。
據上論斷，應依刑事訴訟法第299 條第1 項前段，毒品危害防制
條例第10條第2 項，刑法第11條前段、第47條第1 項，判決如主
文。
本案經檢察官莊佳瑋到庭執行職務。
中    華    民    國    97    年     1    月     8    日
                  刑事第五庭    審判長法官  許旭聖
                                法      官  簡婉倫
                                法      官  楊舒嵐
以上正本證明與原本無異。
如不服本判決，應於判決送達後10日內，向本院提出上訴書狀，
上訴書狀應「敘述具體上訴理由」，並按他造當事人之人數附繕
本。「切勿逕送上級法院」。
中    華    民    國    97    年    1     月    8     日
                                書  記  官  張木松
附錄論罪科刑法條：
毒品危害防制條例第10條第2項
施用第二級毒品者，處 3 年以下有期徒刑。


司法院資訊處製作；財團法人民間司法改革基金會備份。
